臺灣高等法院高雄分院刑事裁定　　　　　 100年度抗字第38號
抗　告　人　臺灣屏東地方法院檢察署檢察官
受　刑　人　王欣平
上列抗告人因聲請撤銷緩刑案件，不服臺灣屏東地方法院中華民
國99年12月23日裁定（99年度撤緩字第134 號），提起抗告，本
院裁定如下：
    主  文
原裁定撤銷。
王欣平之緩刑宣告撤銷。
    理  由
一、本件抗告意旨略以：
  (一)原裁定以受刑人王欣平所犯詐欺及使人隱避罪兩案件，因所
    犯罪名並不相同外，其犯罪型態、危害程度、所侵害法益類
    型亦彼此殊異，先後兩案之關聯性極為薄弱，與檢察官於聲
    請時均未提出受刑人受後案宣告之緩刑有何難收其預期效果
    之具體事證云云；爰將本件聲請撤銷緩刑案件裁定駁回，惟
    查，受緩刑之宣告，而於緩刑期前因故意犯他罪，而在緩刑
    期內受6 月以下有期徒刑、拘役或罰金之宣告確定，足認原
    宣告之緩刑難收其預期效果，而有執行刑罰之必要者，得撤
    銷其宣告，刑法第75條之1 第1 項第1 款定有明文。前開法
    條並無限制撤銷緩刑之要件須「同時具備後兩案之關聯性」
    之要件，茲原裁定以前揭要件作為駁回之理由，似已逾法規
    範本旨，且將使前開法條形同具文（見鈞院100 年度抗字第
    6 號裁定參照）。
  (二)再查94年2 月2 日修正刑法時，已考慮關於緩刑之撤銷，現
    行法第75條第1 項固已設有兩款應撤銷緩刑之原因；至得撤
    銷緩刑之原因，則僅於保安處分章內第93條第3 項與撤銷假
    釋合併加以規定，體例上不相連貫，實用上亦欠彈性。外國
    立法例，德國現行刑法第56條及奧地利現行刑法第53條，均
    有「撤銷」與「得撤銷」兩種原因，爰參酌上開立法例增訂
    本條，於第1 項分設4 款裁量撤銷之原因，其理由如次：(
    一) 現行關於緩刑前或緩刑期間故意犯他罪，而在緩刑期內
    受得易科罰金之有期徒刑之宣告者，列為應撤銷緩刑之事由
    ，因認過於嚴苛，而排除第75條應撤銷緩刑之事由，移列至
    得撤銷緩刑事由，俾使法官依被告再犯情節，而裁量是否撤
    銷先前緩刑之宣告；其次，如有前開事由，但判決宣告拘役
    、罰金時，可見行為人仍未見悔悟，有列為得撤銷緩刑之事
    由，以資彈性適用，爰於第1 項第1 款、第2 款增訂之。稽
    立法理由亦已說明「如有前開事由，但判決宣告拘役、罰金
    時，可見行為人仍未見悔悟，有列為得撤銷緩刑之事由，」
    等語，則法條適用上，緩刑期內經判決拘役、罰金時，亦可
    認定行為人仍未見悔悟，而有撤銷鍰刑之必要。
  (三)本件受刑人於民國96年7月中旬，夥同男友袁逢儒將受刑人
    所申請之郵局帳戶及電子網路帳號出售予詐欺集團，供詐欺
    集團作為行騙工具，先後有王明峰、姚詠珊、宋振東等人受
    騙而匯款，並經本署檢察官於96年12月28日聲請簡易處刑判
    決，及臺灣宜蘭地方法院檢察署檢察官於97年6月25日移請
    法院併案審理，受刑人當知自己有案在身，且尚在審理中，
    卻又於97年11月20日因友人酒駕而冒充友人名義頂替公共危
    險（酒駕）罪，揆諸前開立法意旨可見行為人仍未見悔悟，
    顯然受刑人守法觀念淺薄；足認原宣告之緩刑難收其預期效
    果，而有執行刑罰之必要，乃原審以本案尚難認受刑人有何
    難收預期效果而有執行刑罰必要之情形為由，遽為駁回之裁
    定，認事用法，尚有未洽。
二、按「受緩刑之宣告而有下列情形之一，足認原宣告之緩刑難
    收其預期效果，而有執行刑罰之必要者，得撤銷其宣告：一
    、緩刑前因故意犯他罪，而在緩刑期內受六月以下有期徒刑
    、拘役或罰金之宣告確定者」，98年6 月10日修正公布，同
    年9 月1 日施行之刑法第75條之1 第1 項第1 款定有明文。
    又緩刑宣告是否得撤銷，除須符合刑法第75條之1 第1 項各
    款之要件外，本條並採裁量撤銷主義，賦予法院撤銷與否之
    權限，特於第1 項規定實質要件為「足認原宣告之緩刑難收
    其預期效果，而有執行刑罰之必要」，供作審認之標準。亦
    即於上揭「得」撤銷緩刑之情形，法官應依職權本於合目的
    性之裁量，妥適審酌被告所犯前後數罪間，關於法益侵害之
    性質、再犯之原因、違反法規範之情節是否重大、被告主觀
    犯意所顯現之惡性及其反社會性等情，是否已使前案原為促
    使惡性輕微之被告或偶發犯、初犯改過自新而宣告之緩刑，
    難收其預期效果，而有執行刑罰之必要。
三、經查：受刑人王欣平前於96年7 月12日因犯幫助詐欺取財罪
    ，經原審管轄之第二審合議庭，於98年4 月9 日以97年度簡
    上字第83號判決判處有期徒刑5 月，如易科罰金，以新台幣
    1,00 0元折算1 日，緩刑2 年，並應向被害人姚詠珊支付新
    臺幣26 ,500 元、向被害人宋振東支付新臺幣53,000元之損
    害賠償確定，其於緩刑期前，另於97年11月20日因犯使人隱
    避罪，經原審以簡易第一審程序，於98年8 月14日判處拘役
    59日，如易科罰金，以新台幣2,000 元折算1 日，受刑人上
    訴後經原審管轄之第二審合議庭，於99年10月25日以98年交
    簡上字第76號判決上訴駁回確定，以上各節有前揭各案號之
    刑事判決書及臺灣高等法院被告前案紀錄表附表可稽。依上
    開受刑人先後二次所犯之幫助詐欺取財罪、使人隱避罪等資
    料觀之，本件受刑人係先於96年7 月12日犯幫助詐欺取財罪
    ，而該罪受緩刑宣告，於98年4 月9 日判決確定時，受刑人
    另所犯使人隱避罪，甫經檢察官於98年3 月31日偵查起訴，
    尚在原審法院另案審理中，且其所犯使人隱避罪之犯罪時點
    為97年11月20日，既係在前開幫助詐欺取財犯行之後，且已
    經檢察官於96年12月28日偵查終結聲請簡易判決處刑及原審
    於97年2 月4 日以簡易第一審程序判處罪刑之後，受刑人已
    因所犯幫助詐欺取財犯行，經歷偵、審、判刑之程序，仍未
    習得教訓，遵守法律，謹言慎行，竟仍故意再為使人隱避之
    犯行，顯見其目無法紀，守法觀念淡薄，主觀惡性非輕，於
    前案犯罪被判刑後，不知悛悔甚明，其再行犯使人隱避罪，
    並非一時失慮之初犯或偶發犯，應堪認定。又其故意再犯使
    人隱避罪，係隱避酒後不能安全駕駛汽車而自後撞擊騎機車
    之被害人葉光展、戴順金2 人，使被害人2 人受有嚴重傷害
    之犯罪行為人吳朝青，犯罪情節及所侵害法益均非輕，參諸
    受刑人見上開吳朝青酒駕不能安全駕駛而肇致被害人2 人嚴
    重傷害之公共危險及過失傷害事件，竟對被害人竟未生同情
    心，仍故意為使該犯罪行為人隱避之犯行等情，其於為幫助
    詐欺犯行後，復故意再為使人隱避之犯罪，堪認受刑人守法
    觀念薄弱且未改過遷善，客觀上已足認原宣告之緩刑難收預
    期效果，而有執行刑罰之必要。是依上揭法條規定，自應撤
    銷其前案所受之緩刑宣告。
四、原審未詳予斟酌上開各情，且徒以受刑人所為該二案件所犯
    罪名並不相同外，其犯罪型態、危害程度、所侵害法益類型
    亦彼此殊異，逕認兩案之關聯性極為薄弱，然按受刑人前後
    所犯二罪之犯罪原因、侵害法益之性質、社會危害程度是否
    相同及有無坦承犯行，均尚與撤銷緩刑要件無直接關涉，原
    審裁量權之行使，顯有未當，從而，原審駁回檢察官之聲請
    ，難謂適法，檢察官上揭抗告意旨，為有理由，自應由本院
    將原裁定撤銷，另諭知受刑人王欣平之緩刑宣告撤銷。
五、據上論結，應依刑事訴訟法第413 條，裁定如主文。
中    華    民    國  100     年    2     月    17    日
                刑事第五庭    審判長法  官  曾永宗
                                    法  官  任森銓
                                    法  官  鍾宗霖
以上正本證明與原本無異。
不得再抗告。
中    華    民    國   100    年    2     月    17    日
                                    書記官  邱麗莉